【裁判字號】    97,財管,60
【裁判日期】    971230
【裁判案由】    指定遺產管理人
【裁判全文】
臺灣桃園地方法院民事裁定              97年度財管字第60號
聲  請  人  德商德意志銀行股份有限公司台北分行
法定代理人  甲○○
代  理  人  丙○○
被 繼 承人  乙○○    生前最.
關  係  人  孫松寧
上列聲請人聲請選任被繼承人乙○○之遺產管理人事件，本院裁
定如下：
    主    文
選任孫松寧（身分證統一編號：Ｚ000000000號）為被繼承人乙○
○（男，民國○○年○ 月○○日生，身分證統一編號：Ｚ000000000號
）之遺產管理人。
准對被繼承人乙○○之大陸地區以外之繼承人為承認繼承之公示
催告。
聲請人應於收受本裁定之日起貳拾日內，將本裁定登載於公報、
新聞紙或其他相類之傳播工具。
如有被繼承人之大陸地區以外之繼承人，應自本公示催告最後登
載公報、新聞紙或其他相類之傳播工具之日起壹年內向本院陳報
承認繼承，如不於公示期限內申報承認繼承時，被繼承人之遺產
於大陸地區之繼承人依法繼承、清償債權並交付遺贈物後有賸餘
者歸屬國庫。
聲請程序費用由被繼承人之遺產負擔。
    理    由
一、本件聲請意旨略以：被繼承人乙○○（民國○○年○ 月○○日生
    ）於95年10月28日死亡，茲因被繼承人之法定繼承人均依法
    拋棄，聲請人無法依民法第1177條之規定選任遺產管理人，
    致聲請人之債權無法行使，為保全債權，爰依民法第1178條
    第2 項，未繼承登記不動產辦理強制執行聯繫辦法第9 條第
    2 ，及非訟事件法第78條第1 項規定，為此請求選任孫松寧
    （身分證統一編號：Ｚ000000000號）為被繼承人之遺產管理
    人，並提出台灣桃園地法院95年度促字第19736 號支付命令
    裁定及確定證明書影本、96年度執字第62652 號代辦繼承通
    知函影本、95年度行證繼字第1428號民事裁定、繼承系統表
    及拋棄繼承准予備查函影本、土地謄本及建物謄本、除戶戶
    籍謄本、戶籍謄本等為證。
二、按先順序繼承人均拋棄其繼承權時，由次順序之繼承人繼承
    ，其次順序繼承人有無不明或第四順序之繼承人均拋棄其繼
    承權者，準用關於無人承認繼承之規定，此民法第1176條第
    6 項所定。又繼承開始時，繼承人有無不明，而無親屬會議
    ，或親屬會議未於民法第1177條所定一個月內選定遺產管理
    人時，利害關係人得聲請法院選任遺產管理人，同法第1178
    條第2 項前段亦有明文，又民法第1177條所謂繼承開始時繼
    承人有無不明，係指戶籍簿上無可知之法定繼承人或雖有之
    而皆為繼承之拋棄而言（最高法院88年度台上字第3185號判
    決參照），先予敘明。
三、經查，聲請人前開主張，業據聲請人提出前揭書證，並據本
    院調取本院95年度繼字第1428號拋棄繼承民事卷宗查核屬實
    ；又被繼承人死亡迄今已逾民法第1177條所定1 個月期間，
    仍無親屬會議選任之遺產管理人向本院陳明或向聲請人為處
    理債務之表示，可認聲請人主張其債權無法行使之事實為真
    。準此，堪認被繼承人所遺財產現確處於無人管領之狀態，
    是以本件確有為被繼承人所遺財產指定遺產管理人之必要。
    按遺產管理人之設，旨在管理保存及清算遺產，以免遺產散
    失，是以遺產管理人具有相當之公益色彩；又選任遺產管理
    人，除慮及管理遺產之公平性外，須考慮其適切性，亦即可
    對其遺產、遺債之情形瞭解較深，復與遺債債權人無利害共
    同關係而得忠誠處理者，優先選任為宜。聲請人本請求被繼
    承人乙○○之前配偶丁○○為被繼承人所遺財產之遺產管理
    人，惟經丁○○到庭陳明不願擔任遺產管理人明確（詳見本
    院97年12月8 日訊問筆錄），是以聲請人乃改請求本院選任
    孫松寧為被繼承人所遺財產之遺產管理人，本院衡酌孫松寧
    係領有土地登記專業代理人證書之執業土地登記專業代理人
    及領有不動產經紀人證書之執業不動產經紀人，足堪勝任本
    件遺產管理人之職務，不至加重其負擔，並可忠實執行搜索
    被繼承人之債權人、受遺贈人，清償債權或交付遺贈物等事
    務，且孫松寧業以書面陳明：同意擔任乙○○遺留桃園縣觀
    音鄉○○段615 地號、906 建號，門牌號碼為桃園縣觀音鄉
    ○○路126 巷19弄6 號房地乙戶之遺產管理人等情，有其同
    意書1 份在卷為憑，是本件請求選任孫松寧為被繼承人之遺
    產管理人，應屬適當，於法亦無不合，應予准許，並依法為
    公示催告。
四、依非訟事件法第157 條，裁定如主文。
中    華    民    國    97    年    12    月    30    日
                  家事法庭  法  官  游智棋
以上為正本係照原本作成
如對本裁定抗告須於裁定送達後10日內向本院提出抗告狀
中    華    民    國    97    年    12    月    30    日
                            書記官  劉文松


司法院資訊處製作；財團法人民間司法改革基金會備份。
